台灣高等法院台中分院刑事判決　　　　96年度上重訴字第35號
上　訴　人
即　被　告　丁○○
選任辯護人　周平凡律師
上列上訴人因毒品危害防制條例等案件，不服台灣彰化地方法院
95年度訴字第1263號中華民國96年4月12日第一審判決（起訴案
號：台灣彰化地方法院檢察署95年度偵字第2976、2978號；併辦
案號：台灣彰化地方法院檢察署95年度偵字第88178號），提起
上訴，本院判決如下：
    主  文
原判決關於販賣第一級毒品、連續轉讓禁藥及定應執行刑部分均
撤銷。
丁○○連續明知為禁藥而轉讓，累犯，處有期徒刑壹年肆月。減
為有期徒刑捌月。
丁○○被訴販賣第一級毒品部分無罪。
原判決關於連續轉讓第一級毒品部分，上訴駁回。
上開連續明知禁藥轉讓罪改判所處有期徒刑捌月及上訴駁回連續
轉讓第一級毒品所處有期徒刑貳年肆月，應執行有期徒刑貳年拾
月。
    事  實
一、丁○○前曾於民國91年12月31日，因違反毒品危害防制條例
    案件，經台灣彰化地方法院各以91年度訴字第1053號、91年
    度簡字第132號判決分別判處有期徒刑九月、四月確定，再
    經裁定定其應執行之刑為有期徒刑一年，於93年10月22日執
    行完畢。猶不知悔改，其明知海洛因與甲基安非他命業經毒
    品危害防制條例分別列為第一、二級毒品管制，依法係不得
    販賣、轉讓及持有；復明知「安非他命類」藥品，前經行政
    院衛生署於69年12月8日公告禁止輸入、製造、販賣，而屬
    於藥事法第22條第1款所規定之禁藥，嗣經同署於79年10月9
    日公告列入麻醉藥品管理條例第2條第4款所定「化學合成麻
    醉藥品」管理（88年6月2日修正為管制藥品管理條例，公告
    列為二級管制藥品），惟仍不失其為禁藥之性質，不得非法
    持有及轉讓，詎其仍為下列之行為：
(一)、丁○○基於轉讓第一級毒品海洛因之概括犯意，先後為下列
    轉讓第一級毒品海洛因之行為：
、自95年1月間起至同年3月24日為警查獲前某時止，在其所承
    租坐落在彰化縣鹿港鎮○○里○○路421地號土地上之農舍
    內，連續10次以無償之方式，轉讓第一級毒品海洛因（每次
    轉讓之量微，僅可供施用一次，且10次之數量合計淨重未超
    過5公克以上）予黃長麟施用。
、自95年1月間起至同年3月間止，在其所承租坐落在彰化縣鹿
    港鎮○○里○○路421地號土地上之農舍內，連續2次以無償
    之方式，轉讓第一級毒品海洛因（每次轉讓之量微，均僅可
    供施用1次，且2次合計淨重未超過5公克以上）予乙○○施
    用。
、95年3月24日為警查獲前約一星期之某日時（正確時間已忘
    了）及同年月24日為警查獲前某時，在其所承租坐落在彰化
    縣鹿港鎮○○里○○路421地號土地上之農舍內，連續2次以
    無償之方式，轉讓第一級毒品海洛因（每次轉讓之量微，均
    僅可供施用一次，且2次合計淨重未超過5公克以上）予許俊
    榮施用。
(二)、丁○○另基於轉讓屬禁藥之甲基安非他命之概括犯意，先後
    為下列轉讓禁藥甲基安非他命之行為：
、自95年1月中旬起至同年3月22日某時止，在其所承租坐落在
    彰化縣鹿港鎮○○里○○路421地號土地上之農舍內，以無
    償之方式，連續轉讓禁藥甲基安非他命（每次轉讓之量微，
    4次合計淨重未超過10公克以上）予黃長麟施用4次。
、於95年3月24日為警查獲前某時，在其所承租坐落在彰化縣
    鹿港鎮○○里○○路421地號土地上之農舍內，以無償之方
    式，轉讓禁藥甲基安非他命（該次轉讓之量微，淨重未超過
    10公克以上）予劉鴻儒施用1次。
、於95年3月24日某時（為警查獲前），在其所承租坐落在彰
    化縣鹿港鎮○○○○○路421地號土地上之農舍內，以無償
    之方式，轉讓禁藥甲基安非他命（該次轉讓之量微，淨重未
    超過10公克以上）予許俊榮施用1次。
二、嗣於95年3月24日下午10時35分，警方發現可疑，經黃長麟
    同意後，進入在鹿港鎮○○里○○路421地號土地上之上開
    農舍內檢查，，發現屋內置有監視系統，同時在一樓地板查
    獲有電子磅秤、研磨攪拌機各1台，警員陳清富、鄭川達二
    人見狀即呼叫警局支援，並攜毒品測試劑到場，警員再徵得
    黃長麟同意後，即以吸管刮除研磨攪拌機內少許粉末以毒品
    測試劑測試，結果驗出為第一級毒品海洛因之反應，而當場
    查獲。在場之丁○○則躲在廁所內約10分鐘，再經警檢視丁○○所躲藏之廁所即發現廁所紗窗有割開痕跡，紗窗割開洞
    口外有9包第一級毒品海洛因散落在地上；另警員又發現閣
    樓上有人躲藏碰撞聲響，警員即上樓展開搜索，而查獲躲藏
    在二樓之許俊榮、劉鴻儒及通緝在逃之林高瑞（係冒林明利
    之名應訊）等人，經丁○○同意進行搜索，在上開農舍一樓
    廁所外空地扣得第一級毒品海洛因9包（警秤合計毛重69．3
    5公克）；並在丁○○身上起出其所有現金16萬零3百元；復
    在一樓冰箱內扣得第一級毒品海洛因1包（警秤毛重4．6 公
    克）；又在一樓地板扣得第二級毒品甲基安非他命1包（警
    秤毛重2公克）及糖粉1罐、不鏽鋼攪拌刀1支、1萬磅油壓擠
    壓器1組、海洛因磚擠壓模具1組、監視器（含螢幕）1組、
    行動電話七具（內含電話ＳＩＭ卡號碼：0000000000號、00
    00000000號、0000000000號、0000000000號）；復在二樓扣
    得第一級毒品海洛因6包（公訴人誤認5包，警秤合計毛重29
    ．35公克）、第二級毒品甲基安非他命3包（警秤合計毛重
    34．8公克）、分裝袋2盒、含海洛因捲煙1支、磅秤1台、小
    剪刀1支、吸管1支、鏟管2支、夾鍊袋3包（０號34個、二號
    96個、三號36個）、瓦斯噴槍1支等物；另經警自許俊榮所
    駕駛之Ｍ4－2695號自小客車內，扣得許俊榮所有之第一級
    毒品海洛因12包（0．25公克5包、0．30公克4包、0．35公
    克3包，警秤毛重合計為3．5公克）。後因丁○○上開販賣
    第一級毒品海洛因案件，為警在前開濱海路租屋處當場查獲
    ，並扣得其所使用之前揭0000000000號行動電話後，始循線
    另查悉丁○○販賣第一級毒品海洛因予甲○○及乙○○二人
    之行為。
三、經彰化縣警察局鹿港分局報請台灣彰化地方法院檢察署檢察
    官偵查起訴及彰化縣警察局和美分局報請台灣彰化地方法院
    檢察署檢察官偵查後移送併案審理。
    理  由
壹：有關於證據能力部分：
一、按被告以外之人於檢察事務官、司法警察官或司法警察調查
    中所為之陳述，與審判中不符時，其先前之陳述具有較可信
    之特別情況，且為證明犯罪事實存否所必要者，得為證據，
    刑事訴訟法第159條之2定有明文。所謂「前後陳述不符」之
    要件，應就前後階段之陳述進行整體判斷，以決定其間是否
    具有實質性差異，惟無須針對全部陳述作比較，陳述之一部
    分有不符，亦屬之。而所謂「具有較可信之特別情況」之情
    形，亦應就前後陳述時之各種外部情況進行比較，以資決定
    何者外部情況具有可信性。若陳述係在特別可信之情況下所
    為，則虛偽陳述之危險性即不高，雖係審判外陳述，或未經
    被告為反對詰問、對質，仍得承認其有證據能力。所稱「外
    部情況」之認定，例示如下：
  1.時間之間隔：陳述人先前陳述是在記憶猶新的情況下直接作
    成，一般與事實較相近，事後即可能因記憶減弱或變化，致
    有不清晰或陳述不符之現象發生。
  2.有意識的迴避：由於先前陳述時被告未在場，是陳述人直接
    面對詢問警員所為陳述較為坦然；事後可能因陳述人對被告
    有所顧忌或同情，因而在被告面前較不願陳述不利被告之事
    實。
  3.受外力干擾：陳述人單獨面對檢察事務官或司法警察（官）
    所為之陳述，程度上較少會受到來自被告方面強暴、脅迫、
    詐欺、利誘或收買等外力之影響，其陳述較趨於真實。若被
    告在庭或有其他成員參與旁聽時，陳述人可能會本能的作出
    迴避對被告不利之證述，或因不想生事招惹麻煩乃虛構事實
    或進而否認以前之供述而為陳述。
  4.事後串謀：證人對警察描述其所親身經歷之情形，因較無時
    間或動機去編造事實，客觀上亦較難認與被告間有勾串情事
    ，其陳述具有較可信性。但事後因特殊關係，雙方可能因串
    謀、請託而統一口徑；或事後情況變化，兩者從原先敵對關
    係變成現在友好關係，抑或業已由中取得利益等情形，其陳
    述即易偏離事實而較不可信。
  5.警詢或檢察事務官偵查時，有無辯護人、代理人或親友在場
    ：如有上開親誼之人在場，自可期待證人為自由從容之陳述
    ，其證言之可信度自較高。
  6.警詢或檢察事務官所作之偵查筆錄記載是否完整：如上開筆
    錄對於犯罪之構成要件、犯罪態樣、加重減輕事由或起訴合
    法要件等事實或情況，均翔實記載完整，自可推定證人之陳
    述，與事實較為相近，而可信為真實。法院應斟酌上列因素
    綜合判斷，亦應細究陳述人之問答態度、表情與舉動之變化
    ，此一要件係屬訴訟法事實之證明，以自由證明為已足，且
    應由主張此項證據之人證明。惟此僅係確定上開陳述有無證
    據能力而已，至該證據具有證據能力後，其證據力之強弱問
    題（指證明力），仍待法院綜合全辯論意旨及調查證據所得
    ，依法認定之。
  7.本件證人乙○○於警詢中及原審法院及本院審理時之證述，
    雖有前後陳述有部分不符之情形，本院審酌其於警訊中之證
    述距案發日較近，當時記憶自較深刻，可立即反應所知，不
    致因時隔日久而遺忘案情；且較無來自被告或其他成員同庭
    在場之壓力而出於虛偽不實之指證，或事後串謀而故為迴護
    被告之機會，揆諸上開說明，再參酌以經原審法院當庭詰之
    證人乙○○亦結證稱：「（審判長問：與在庭被告有無恩怨
    關係？）沒有。」、「（審判長問：0000000000這手機是誰
    的？）我的。」、「（審判長問：0000000000是誰的？）是
    被告的。」、「【審判長問：這些通話內容是否是你跟被告
    的對話？（審判長提示2月26日、27日通聯紀錄並告以要旨
    ）】我有打電話給被告，對方是丁○○。」、「（審判長問
    ：95年9月27日在地檢署以證人身分所言，說這是你跟他的
    對話沒錯，及確認你在警局所述是否實在，並陳述你跟被告
    購買毒品的時、地這些話是否你說的？）是的。」、「（
    審判長問：你有說這些話，當時檢察官有強迫你？）沒有。
    」、「（審判長問：你為何會說這些話，這些話是否實在？
    ）實在。」、「（審判長問：你在警訊製作筆錄時警察是否
    有對你刑求、恐嚇？）均沒有。」等情（見原審卷三第80、
    81頁），足認證人乙○○於警詢中所為之陳述，客觀上應具
    有較可信之特別情況，且亦為證明犯罪事實存否所必要，依
    上揭規定，其於警詢中之證言自得為證據，而有證據能力。
二、另按刑事訴訟法第159條之1規定：被告以外之人於審判外向
    法官所為之陳述，得為證據。被告以外之人於偵查中向檢察
    官所為之陳述，除顯有不可信之情況者外，得為證據。本
    件證人許俊榮於95年3月25日檢察官偵訊中所為證述，與在
    原審法院及本院審理時之證述，有前後陳述不符之情形。經
    本院受命法官勘驗該次檢察官之偵訊光碟，檢察官一再稱「
    不用幫別人擔，不然我就將你收押，這毒品這麼多，你跟我
    講，去那裡買藥對不對」「你好好說，你若不老實講，輕就
    輕，又不是你在賣，我就當成你在賣，去那裡買藥就說是去
    那裡買藥，我告訴你那裡有不多公斤海洛因，不然我就當成
    你們五個都一起賣，我現在立刻就用販賣毒品辦你，死刑，
    我沒騙你，不然讓你講，講啊」「那我就當成你在賣，還是
    你買的，那十二包是你買的，在你車上，喂！大哥不要在那
    裡唬爛」「是個破工寮，裝監視器在那裡，你在那裡吃藥，
    你中七個碗糕！你車上有12包，我現在就問你啊，你要不是
    ，就是你丁○○一起賣，所以我就問你，這是買還是一起賣
    ，你說清楚，不要跟我說你只是去吃，我跟你說真的，要是
    吃藥，就當成持有，還是你在賣，就是這樣而已」「沒那種
    事情啦，那裡有研磨機、分包袋。我就當成你在賣，共同一
    起賣。」檢察官並大聲斥喝，許俊榮才供述是向被告買海洛
    因。許俊榮於檢察官於95年3月25日所為向被告買海洛因之
    證述，顯係受檢察官不當詢問後所為，雖經具結，但並非出
    於任意性所為，有事實足認其證述與事實不符，沒有證據能
    力。證人乙○○於95年9月27日檢察官偵訊中、原審法院
    及本院審理時之證述，雖亦有部分前後陳述不符之情形，且
    證人乙○○於原審法院審理時復曾一度結證稱：「（辯護人
    問：你有跟被告買過毒品？）沒有。」、「（辯護人問：你
    在警訊時、偵訊時說你有跟被告買過毒品四、五次，為何要
    這樣說？）我沒說買，我是說我去那邊拿摻在香煙裡的海洛
    因後，離開時我會放五百，有時會放一、二千元在那邊，畢
    竟被告的毒品也是要跟別人買的。」、「（辯護人問：錢是
    你自願放在那裡？）是的。」、「（辯護人問：被告有跟你
    要錢？）沒有，有時候他有說叫我不要用。」、「（檢察官
    問：之前你在本署作證時你所作證的情節，包括你說從95年
    1月開始到3月中，你都是跟被告買海洛因4、5次，平均1、2
    個個星期買1次，每次買1、2千元，聯絡方式以你000000000
    0打他的0000000000，之後前往被告鹿港租屋處，並當場告
    以所需要的數量，你之前有無說過這些話？）我沒說這樣。
    」、「（檢察官問：你自稱說去被告那裡自行拿被告的毒品
    施用後，會在離去的時候，留下5百至2千元不等的金錢，因
    為被告的毒品也事向別人買，這些錢被告事後有無還給你？
    ）沒有。」、「（檢察官問：被告有無跟你說，你放錢做何
    事？）沒有。」、「（檢察官問：你總共放了幾次？金額？
    ）4、5次，金額總共7、8千左右。」等詞。惟經原審法院當
    庭加以詰問後，證人乙○○則改證稱：「（審判長問：95年
    9月27日在地檢署以證人身分所言，說這是你跟他的對話沒
    錯，及確認你在警局所述是否實在，並陳述你跟被告購買毒
    品的時、地這些話是否你說的？）是的。」、「（審判長問
    ：你有說這些話，當時檢察官有強迫你？）沒有。」、「（
    審判長問：你為何會說這些話，這些話是否實在？）實在。
    」。【如「（審判長問：那些錢要給誰？）證人：不答。」
    、（審判長問：既然有不要錢，為何有4、5次要放錢在桌上
    ？證人：不答。】證人乙○○則未當庭答覆，亦未提出、主
    張其他任何可供證明其於檢察官95年9月27日偵訊時所為之
    陳述，究有如何之「顯有不可信之情況」以供法院得以及時
    調查等情，綜上諸情，足認證人乙○○於95年9月27日檢察
    官偵訊中所言並無「顯有不可信之情況」存在，從而證人乙○○於95年9月27日檢察官偵訊中所為之證詞，自得為證據
    ，而有證據能力。
三、再按有事實足認被告或犯罪嫌疑人有最輕本刑為三年以上有
    期徒刑之罪嫌，並危害國家安全或社會秩序情節重大，而有
    相當理由可信其通訊內容與本案有關，且不能或難以其他方
    法蒐集或調查證據者，得發通訊監察書。通訊監察書，偵查
    中由檢察官依司法警察機關聲請或依職權核發，審判中由法
    官依職權核發。又除法律另有規定外，實施刑事訴訟程序之
    公務員因違背法定程序取得之證據，其有無證據能力之認定
    ，應審酌人權保障及公共利益之均衡維護。通訊保障及監察
    法第5條第1項第1款、第2項、刑事訴訟法第158條之4分別定
    有明文。本件關於被告丁○○所使用之0000000000號電話之
    監聽錄音，為經台灣彰化地方法院檢察署核准在案，有詳載
    聲監案號、案由、監察電話及對象及譯文人等之台灣彰化地
    方法院檢察署通訊監察書及譯文紀錄等附卷可參，係依法所
    為之監聽；況審酌電話監聽侵害被告權益之種類及輕重、對
    於被告訴訟上防禦不利益之程度、犯罪所生之危害或實害等
    情形，兼顧人權保障及公共利益之均衡維護，亦認本件此部
    分電話監聽合於比例原則，是應具有證據能力。
四、本件有關被告連續轉讓第一級毒品海洛因及連續轉讓禁藥甲
    基安非他命部分，公訴人、被告及被告之選任辯護人於原審
    法院及本院行準備程序及審理時，對於此部分卷證所涵括之
    供述證據（含書面）之證據能力均未爭執，且被告於原審法
    院及本院審理時復當庭表示對於此部分之犯行均認罪，是後
    述有關被告連續轉讓第一級毒品海洛因及連續轉讓禁藥甲基
    安非他命部分，所引用證據之證據能力均無疑義。
五、至本案所查扣之物品（非屬供述證據），雖警員前係以臨檢
    方式進入該農舍內盤查，並由黃長麟出面與警員對話，嗣經
    黃長麟同意警員入屋查看，迨警員進入屋內即發現屋內置有
    監視系統，同時亦發現一樓地板有電子磅秤及研磨攪拌機各
    1台，警員陳清富、鄭川達即呼叫警局支援，並攜毒品測試
    劑到場，經警員徵得黃長麟同意後，即以吸管刮除研磨攪拌
    機內少許粉末以毒品測試劑測試，結果驗出為第一級毒品海
    洛因之反應，而當場查獲躲藏在廁所之被告錫俊，此有警員
    陳清富、鄭川達二人所製作之職務報告書一紙附卷可稽，並
    經證人即警員陳清富、鄭川達二人於原審法院審理時到庭結
    證查獲過程屬實。是以被告丁○○當時應係屬現行犯，而警
    員於查獲現行犯後本即得依法為搜索、扣押，從而本案之搜
    索程序及因搜索所查扣之物品，既均非屬違背法定程序所取
    得之證據，自均具有證據能力，併此敘明。
貳：關於轉讓海洛因、甲基安非他命有罪部分：
一、上訴人即被告丁○○ (下稱被告)對於上開無償轉讓海洛因
    予黃長麟10次、乙○○2次、許俊榮2次；及轉讓甲基安非他
    命予黃長麟4次、劉鴻儒1次、許俊榮1次之犯行，均坦承不
    諱。上開轉讓海洛因、甲基安非他命之事實，亦經證人黃長
    麟、乙○○、許俊榮及劉鴻儒等人於原審法院審理時到庭結
    證屬實（見原審卷二第90頁、94、95、97、98頁、原審卷三
    第82頁）。黃長麟、劉鴻儒、許俊榮於95年3月25日查獲當
    日經警採尿送鑑，均呈嗎啡及甲基安非他命陽性反應，亦有
    詮昕科技股份有限公司濫用藥物尿液檢驗報告影本三紙可憑
    （見偵字第2978號偵查卷第145至149頁）。此外，復有現場
    供轉讓施用所用之含有第一級毒品海洛因之捲煙1支、被告
    丁○○持有之上開海洛因、甲基安非他命扣案可憑。又上開
    扣案之不明藥物白色粉末共計28包經送請法務部調查局鑑定
    之結果，均含有毒品海洛因成分（驗餘合計淨重89．13公克
    、空包裝重32．87公克，純度百分之9．12，純質淨重8．13
    公克），此有法務部調查局95年5月26日調科壹字第1400128
    72號鑑定通知書一紙在卷可憑（見偵字2978號偵查卷第114
    頁，該鑑定通知書上所載29包部分，與扣案物之28包不符，
    惟經原審當庭質之證人即查獲警員陳清富亦結證稱：當場查
    扣的海洛因是28包，故鑑定通知書上所載29包部分，應係誤
    繕。另於許俊榮車上查扣之12包，無證據證明是被告所出賣
    ）。另扣案之不明藥物結晶4包（本案供為證據所用者僅應
    為被告所有之3包，但因已與證人林高瑞所持之1包合併送鑑
    ，而無從分別），經送請憲兵司令部刑事鑑識中心鑑驗，其
    結果確為第二級毒品甲基安非他命【驗餘合計淨重33．0324
    克】無誤，此有憲兵司令部刑事鑑識中心95年6月13日（95
    ）安鑑字第00952號鑑驗通知書1紙附卷可憑（見同上偵查卷
    第115頁），足認被告丁○○此部分之自白核與事實相符，
    其轉讓海洛因、甲基安非他命之上開犯行可憑認定。
三、我國刑法於94年2月2日修正公布，95年7月1日施行（下稱新
    法；修正前刑法下稱舊法）後，依最高法院95年度第8次刑
    事庭會議決議之決議內容，有關新舊法之適用原則摘要如下
    ：
　(一)新法第2條第1項之規定，係規範行為後法律變更所生新舊法
  律比較適用之準據法，於新法施行後，應適用新法第2條第1項
  之規定，為「從舊從輕」之比較。
  (二)基於罪刑法定原則及法律不溯及既往原則，行為之處罰，以
    行為時之法律有明文規定者為限，必行為時與行為後之法律
    均有處罰之規定，始有新法第2條第1項之適用。
  (三)比較時應就罪刑有關之共犯、未遂犯、想像競合犯、牽連犯
    、連續犯、結合犯，以及累犯加重、自首減輕暨其他法定加
    減原因（如身分加減）與加減例等一切情形，綜其全部罪刑
    之結果而為比較。
  (四)從刑附屬於主刑，除法律有特別規定者外，依主刑所適用之
    法律。
四、按：查「安非他命類」藥品，前經行政院衛生署於69年12月
    8日衛署藥字第301124號公告禁止輸入、製造、販賣，而屬
    於藥事法第22條第1款所規定之禁藥，嗣經同署於79年10月9
    日以衛署藥字第904142號公告列入麻醉藥品管理條例第二條
    第四款所定「化學合成麻醉藥品」管理（麻醉藥品管理條例
    已修為管制藥品管理條例，甲基安非他命仍列為第二級管制
    藥品），惟仍不失其為禁藥之性質，不得非法持有及轉讓。
    又藥事法業已於93年4月21日修正公布生效，修正後藥事法
    第83條第1項規定，明知為偽藥或禁藥，而販賣、供應、調
    劑、運送、寄藏、牙保、轉讓或意圖販賣而陳列者，處七年
    以下有期徒刑，得併科新台幣五百萬元以下罰金；然修正前
    藥事法第83條第1項就明知為偽藥或禁藥，而販賣、供應、
    調劑、運送、寄藏、牙保、轉讓或意圖販賣而陳列者，係處
    五年以下有期徒刑，得併科新台幣十萬元以下罰金；再查肅
    清煙毒條例名稱業於87年5月20日修正為毒品危害防制條例
    ，並於同日修正公布全文，同年月22日起生效施行。於該條
    例中將毒品依其成癮性、濫用性及對社會危害性分為三級，
    而甲基安非他命則明定列為第二級毒品，轉讓第二級毒品者
    ，同條例第8條第2項訂有處罰之明文。毒品危害防制條例嗣
    又修正，於92年7月9日公布，93年1月9日施行，其中第8條
    增訂第6項「轉讓毒品達一定數量者，加重其刑至二分之一
    ，其標準由行政院定之。」之加重處罰規定。從而如所轉讓
    之第二級毒品同時亦為藥事法所公告之禁藥，且為行為人所
    明知，則除有轉讓之第二級毒品達毒品危害防制條例第8條
    第6項之一定數量，加重後之法定刑又較藥事法第83條第1項
    為重者外，應適用藥事法第83條第1項處罰，藥事法第83條
    第1項法定刑為七年以下有期徒刑，得併科新台幣五百萬元
    以下罰金，較毒品危害防制條例第8條第2項、第3項、第4項
    及其未遂犯之法定刑為重。藥事法第83條第1項係於93年4
    月21日修正公布，同年月23日施行，為毒品危害防制條例之
    後法。毒品之範圍尚包括影響精神物質與其製品。而藥事之
    管理，亦非僅止於藥品之管理。又毒品未必係經公告之禁藥
    ，禁藥亦未必為毒品。毒品危害防制條例與藥事法二者，並
    無必然之特別法與普通法關係。故除有轉讓之第二級毒品達
    毒品危害防制條例第8條第6項之一定數量，經依法加重後之
    法定刑較藥事法第83條第1項之法定刑為重之情形外，因藥
    事法第83條第1項為後法，且為重法，應優先適用藥事法處
    罰。故核被告丁○○上開轉讓海洛因之犯行，係犯毒品危害
    防制條例第8條第1項之轉讓第一級毒品既遂罪；被告上開轉
    讓甲基安非他命之犯行，核犯藥事法第83條第1項之明知為
    禁藥而轉讓既遂罪。本件有關被告轉讓第二級毒品甲基安非
    他命部分，檢察官起訴書係依毒品危害防制條例第8條第2項
    之轉讓第二級毒品罪起訴，惟依上述可知，檢察官於起訴時
    藥事法業已於93年4月21日修正公布生效，本件公訴人疏未
    注意及此尚有未洽，併此敘明。被告轉讓第一級毒品海洛因
    前持有第一級毒品之低度行為，為轉讓第一級毒品之高度行
    為所吸收，不另論罪。被告丁○○轉讓禁藥甲基安非他命（
    甲基安非他命亦屬第二級毒品）前持禁藥甲基安非他命之低
    度行為，應為轉讓禁藥之高度行為所吸收，亦不另論罪。又
    本件被告行為後，刑法關於連續犯、累犯及主刑罰金刑等規
    定均有修正，依前揭最高法院95年度第八次刑事庭會議決議
    內容，應綜其全部罪刑之結果而為比較後，認本件依刑法第
    2 條第1項前段，就以下連續犯、累犯及主刑罰金刑等適用
    ，應依舊法。又被告丁○○先後14次轉讓第一級毒品及6次
    轉讓禁藥之犯行，均時間緊接，各犯同一罪名之罪，顯係各
    基於概括犯意反覆為，均應依修正刪除前連續犯之規定，各
    論以轉讓第一級毒品既遂一罪及明知為禁藥而轉讓既遂一罪
    ，並均依法加重其刑。又公訴人僅就轉讓第海洛因、甲基安
    非他命予黃長麟4或5次、轉讓海洛因許俊榮3次，於查獲當
    日之轉讓海洛因、甲基安非他命予許俊榮、劉鴻儒、黃長麟
    施用之犯行起訴，其他轉讓犯行，未據公訴人提起公訴，惟
    此各部分連續販賣第一級毒品海洛因及轉讓第一級毒品海洛
    因之犯行與檢察官起訴被告連續販賣第一級毒品海洛因及轉
    讓第一級毒品海洛因判決有罪部分，各有修正刪除前連續犯
    之裁判上一罪關係，應為起訴效力所及，本院自得併予審理
    ，附此敘明。又查被告丁○○所犯上開毒品危害防制條例第
    8條第1項之轉讓第一級毒品既遂罪、藥事法第83條第1項之
    明知為禁藥而轉讓既遂罪二罪間，犯意各別，罪質互殊，應
    予分論併罰。末查被告丁○○前曾於91年12月31日，因違反
    毒品危害防制條例案件，經原審法院各以91年度訴字第1053
    號、91年度簡字第132號判決分別判處有期徒刑九月、四月
    ，嗣上開二案件於確定後，經裁定合併定其應執行之刑為有
    期徒刑一年，於93年10月22執行完畢，有台灣高等法院被告
    全國前案紀錄表及台灣高等法院在監在押全國紀錄表各一份
    附卷可稽，被告前受有期徒刑執行完畢，於五年以內再犯本
    件有期徒刑以上之罪，為累犯，均應依修正前刑法第47 條
    規定遞加重其刑。
四、原審適用毒品危害防制條例第8條第1項、第18條第1項前段
    ，藥事法第83條第1項，刑法第11條、第2條第1項前段、修
    正刪除前第56條、修正前第47條、第51條第4款規定，就連
    續轉第一級毒品部分量處有期徒刑二年四月；就連續轉讓禁
    藥部分量處有期徒刑一年四月。並認檢察官就有關轉讓第一
    級毒品部分，具體求刑有期徒刑二年六月，惟被告已坦承此
    部分之犯行，無判處如公訴人所求處刑度之必要。另以扣案
    摻有（量微無法秤重）第一級毒品海洛因之香菸1支，係被
    告供人無償施用轉讓之物，其內所摻之海洛因（被告坦承所
    摻之粉末確係第一級毒品海洛因），因與該扣案之香菸1支
    已無從剝析分離，該香菸一支亦應視為違禁物，同屬查獲之
    毒品，且依從刑附屬主刑之原則，應依毒品危害防制條例第
    18條第1項前段之規定沒收銷燬之。認事用法，均無不當，
    量刑亦屬妥適。被告就此部分之上訴，請求從輕量刑，非有
    理由。但本件犯罪在96年4月24日以前，原審就連續轉讓禁
    藥部分，量處有期徒刑一年四月，未及依中華民國96年罪犯
    減刑條例第2條第1項第3款減其宣告二分之一，嫌有未洽。
    另扣案附表伍所示之甲基安非他命，不能認係本案轉讓禁藥
    之犯罪所用，或預備犯本案之罪，不宜於本案諭知沒收。是
    被告之上訴，關於轉讓第一級毒品部分，應予駁回。原審判
    決關於轉讓禁藥部分及定應執行刑部分，應予撤銷。並審酌
    上開各情，就被告連續轉讓禁藥部分，諭知原審所量處之有
    期徒刑一年四月，並依中華民國96年罪犯減刑條例規定減其
    宣告刑，並定其應執行部分。
、無罪部分：
一、公訴意旨略以：被告於95年3月中旬以每小包海洛因新台幣
    500 元之價格出售5小包給許俊榮；又於同年月24日，以相
    同之價格出售海洛因12包給許俊榮，認被告涉犯毒品危害防
    制條第4條第1項之販賣第一級毒品海洛因罪嫌。公訴人認被
    告涉犯上開販賣海洛因之罪嫌，係以證人許俊榮於偵查中之
    證詞及扣案之物品為其論據。但被告否認有被訴販賣海洛因
    給許俊榮之犯行，辯稱：許俊榮之所以會指認伊，是因為許
    俊榮想要交保等語。
二、經查，本案於95年3月24日22時35分許被查獲，許俊榮於翌
    日即95年3月25日警詢時，供稱：沒有向被告丁○○購買毒
    品，其施用之海洛因是向雲林麥寮綽號小玉者購買（見鹿港
    分局鹿警分偵字卷第4頁）；於同日經警解送彰化地方法院
    檢察署，結後供稱：在其車上查扣之毒品海洛因12包是向被
    告購買，約1週前買5包，每包500元云云（見偵字第2967 號
    卷第18、19頁）；於95年7月6日偵訊時結後供稱：其車上之
    海洛因12包，不是向被告買的。以前是為了要交保才這樣說
    的（見同上偵查卷第64頁）；95年7月19日偵訊時，結後亦
    證稱當時是為了交保才說向被告買海洛因（見偵字第2978卷
    第137頁）。於原審亦為相同之證詞。而上開許俊榮於95年3
    月25日偵訊時證述向被告購買海洛因之證詞，顯有不可信之
    特別情況，已如前述，是上開許俊榮之證詞，不能作為被告
    販賣海洛因之證據。另扣案如附表所示之物，均不能作為被
    告有販賣海洛因給許俊榮之證據。證人甲○○、乙○○之證
    詞，與被告販賣海洛因給許俊榮之事實無關聯性。卷存之證
    據，均不能證明被告被訴販賣海洛因予許俊榮之犯罪事實。
三、綜上事證及說明，被告被訴販賣海洛因給許俊榮之犯罪事實
    ，不能證明。本院亦查無其他證據足資證明，應依法為無罪
    之諭知。原審未予詳查，認被告販賣海洛因予許俊榮之犯行
    ，事證明確，對之論處罪刑，認事有誤。被告上訴否認有販
    賣海洛因給許俊榮之犯行，指摘原審判決認事不當，其上訴
    為有理由，應由本院將原審判決關於販賣海洛因部分及定應
    執行刑部分撤銷，並就被告被訴販賣海洛因都為無罪之諭知
    。
四、檢察官移送併辦意旨略以：被告於94年12月底至95年3月底
    ，販賣海洛因予甲○○5次；予乙○○4次之犯行，與起訴部
    分販賣海洛因予許俊榮之犯行，有連續犯裁判上一罪之關係
    ，移送併辦。但公訴人起訴被告販賣海洛因予許俊榮之犯行
    ，業經本院諭知無罪，檢察官移送併辦部分，即無從審究，
    應予退回。
肆、不另為無罪諭知部分：
一、公訴意旨另謂以：被告丁○○另於95年2月間某日後起之不
    詳時間先後二次轉讓第一級毒品海洛因予許俊榮施用；及被
    告丁○○於95年3月24日晚間，轉讓第一級毒品海洛因予劉
    鴻儒施用一次；與被告於95年3月24日晚間，轉讓第二級毒
    品甲基安非他命予黃長麟施用一次，因認被告此部分另連續
    涉犯有毒品危害制條例第8條第1項之轉讓第一級毒品既遂罪
    嫌及藥事法第83條第1項之明知為禁藥而轉讓既遂罪嫌（公
    訴人此部分原係以毒品危害防制條例第8條第2項之轉讓第二
    級毒品既遂罪之條文起訴，惟本院認應係犯藥事法第83條第
    1項之明知為禁藥而轉讓既遂罪，理由詳見上述）云云。按
    犯罪事實應依證據認定之，無證據不得認定犯罪事實；又不
    能證明被告犯罪者，應諭知無罪之判決，刑事訴訟法第154
    條第2項、第301條第1項分別定有明文。次按事實之認定，
    應憑證據，所謂證據，須適於為被告犯罪事實之證明者，始
    得採為斷罪資料，如未能發現相當證據，或證據不足以證明
    ，自不能以推測或擬制之方法以為裁判基礎；又認定不利於
    被告之事實，須依積極證據，苟積極證據不足為不利於被告
    事實之認定時，即應為有利於被告之認定，更不必有何有利
    之證據。本件公訴人認被告另連續涉犯有毒品危害制條例第
    8條第1項之轉讓第一級毒品既遂罪嫌及藥事法第83條第1項
    之明知為禁藥而轉讓既遂罪嫌，無非係以此部分犯罪事實業
    經證人許俊榮、劉鴻儒、黃長麟三人於檢察官偵訊中指述屬
    實，並有證人許俊榮、劉鴻儒、黃長麟三人之詮昕科技股份
    有限公司濫用藥物尿液檢驗報告各一紙在卷可稽，為其論罪
    依據。惟被告丁○○則堅決否認有何此部分另轉讓第一級毒
    品海洛因予許俊榮施用二次及劉鴻儒施用一次；與轉讓第二
    級毒品甲基安非他命予黃長麟施用一次之犯行。本院查：
    原審法院於審理時經被告及證人許俊榮、劉鴻儒、黃長麟三
    人當庭交互詰問後，證人許俊榮、劉鴻儒、黃長麟三人均當
    庭確認被告並無為此部分之轉讓第一級毒品海洛因及轉讓禁
    藥甲基安非他命之犯行，再參酌以被告於本院審理時業已表
    示：坦承其所為之轉讓第一級毒品海洛因及轉讓禁藥甲基安
    非他命之犯行，實無對此部分犯行另為否認之必要等情，足
    認被告此部分所為之供述應可採信。又卷附證人許俊榮、
    劉鴻儒、黃長麟三人之詮昕科技股份有限公司濫用藥物尿液
    檢驗報告，雖可證明證人許俊榮、劉鴻儒、黃長麟三人有施
    用第一級毒品海洛因及禁藥甲基安非他命之行為，但尚無法
    證明證人許俊榮、劉鴻儒、黃長麟三人各該次施用海洛因及
    甲基安非他命之正確時間，從而自不得逕以卷附之證人許俊
    榮、劉鴻儒、黃長麟三人之詮昕科技股份有限公司濫用藥物
    尿液檢驗報告為認定被告此部分犯行之依據。此外，復查無
    其他積極證據足資證明被告丁○○有上開轉讓海洛因、轉讓
    甲基安非他命之犯行，被告此部分之犯罪不能證明，揆諸首
    揭說明，原均應為無罪之判決，惟本件公訴人認被告此部分
    犯行與前開經本院判處被告轉讓第一級毒品海洛因及轉讓禁
    藥甲基安非他命有罪部分，各具有修正刪除前　連續犯裁判
    上一罪之關係，爰均不另為無罪之諭知，附此敘明。
伍、本案扣案之證物，除附表肆之摻有海洛因之香對於一支外，
    其他扣案之海洛因、甲基安非他命均與本案之犯罪無關，不
    宜於本案沒收。另扣案之電子磅秤、磅秤、研磨攪拌機、糖
    粉、不鏽鋼攪拌刀、一萬磅油壓擠壓器、海洛因磚擠壓模具
    、監視器（含螢幕）、分裝袋、吸管、鏟管、夾鍊袋、行動
    電話、現金新台幣160300元等物品，均與有罪判決部分無涉
    。且被告另涉販賣毒品予甲○○、乙○○，上開證據應作為
    被告上開犯行之證據。是扣案之海洛因、甲基安非他命雖為
    毒品，不宜於本案單獨諭知沒收。其他物品、現金亦無於本
    案諭知沒收之法律依據，爰不為沒收之諭知，亦併敘明。
據上論斷，應依刑事訴訟法第368條、第369條第1項前段、第299
條第1項前段、第301條第1項，藥事法第83條第1項，刑法第11條
、第2條第項前段、修正前刑法第56條、第47條、第51條第5款，
中華民國96年罪犯減刑條例第2條第1項第3款、第3條第1項第12
款、第7條、第11條，判決如主文。
本案經檢察官丙○○到庭執行職務。
中　　華　　民　　國　　96　　年　　10　　月　　17　　日
            刑事第九庭    審判長法　官　陳　筱　珮
                                法　官  余  仕  明
                                法　官  趙  春  碧
上列正本證明與原本無異。
如不服本判決應於收受送達後十日內向本院提出上訴書狀，其未
述上訴之理由者並得於提起上訴後十日內向本院補提理由書 (
均須按他造當事人之人數附繕本)。
                                書記官  胡  美  娟
中　　華　　民　　國　　96　　年　　10　　月　　22　　日
附錄本案論罪科刑法條：
毒品危害防制條例第四條：
製造、運輸、販賣第一級毒品者，處死刑或無期徒刑；處無期徒
刑者，得併科新台幣一千萬元以下罰金。
製造、運輸、販賣第二級毒品者，處無期徒刑或七年以上有期徒
刑，得併科新台幣七百萬元以下罰金。
製造、運輸、販賣第三級毒品者，處五年以上有期徒刑，得併科
新台幣五百萬元以下罰金。
製造、運輸、販賣第四級毒品者，處三年以上十年以下有期徒刑
，得併科新台幣三百萬元以下罰金。
製造、運輸、販賣專供製造或施用毒品之器具者，處一年以上七
年以下有期徒刑，得併科新台幣一百萬元以下罰金。
前五項之未遂犯罰之。
毒品危害防制條例第八條第一項：
轉讓第一級毒品者，處一年以上七年以下有期徒刑，得併科新台
幣一百萬元以下罰金。
藥事法第八十三條第一項
明知為偽藥或禁藥，而販賣、供應、調劑、運送、寄藏、牙保、
轉讓或意圖販賣而陳列者，處七年以下有期徒刑，得併科新台幣
五百萬元以下罰金。
附    表    壹：
編號：
一、第一級毒品海洛因二十八包（驗餘合計淨重八九點一三公克
    ，純度百分之九點一二，純質淨重八點一三公克）。
二、殘沾（量微無法秤重）在研磨攪拌機（指在一樓地板查扣者
    ）內之第一級毒品海洛因。
附    表    貳：
編號：
一、扣案之供前開附表壹編號一、所示第一級毒品海洛因包裝用
    之外包裝袋二十八只（指空包裝重三二點八七公克部分）。
二、扣案之電子磅秤一台（指在一樓地板查扣者）。
三、磅秤一台（指在二樓查扣者）。
四、研磨攪拌機一台（指在一樓地板查扣者）。
五、糖粉一罐（指在一樓地板查扣者）。
六、不鏽鋼攪拌刀一支（指在一樓地板查扣者）。
七、一萬磅油壓擠壓器一組（指在戶外水溝涵洞內查扣者）。
八、海洛因磚擠壓模具一組。
九、監視器（含螢幕）一組。
十、分裝袋二盒。
十一、吸管一支。
十二、鏟管二支
十三、夾鍊袋三包（０號三十四個、二號九十六個、三號三十六
      個）。
十四、扣案之行動電話二具【指ＮＯＫＩＡ廠牌及ＭＯＴＯＲＯ
      ＬＡ廠牌行動電話機身二具，不含原該具行動電話內之Ｓ
      ＩＭ晶片卡（因上開二行動電話門號均非被告所申辦）】
      。
十五、扣案之新台幣十六萬零三百元。
附    表    ：
編號：
一、販賣第一級毒品海洛因所得合計為新台幣七萬三千五百元（
    即甲○○部分五次，每次一萬二千元共計六萬元；乙○○部
    分四次，各為一千元、一千元、一千元、二千元，共計五千
    元；許俊榮部分二次，各為二千五百元、六千元）。
附    表    肆：
編號：
一、摻有（量微無法秤重）第一級毒品海洛因之香菸壹支。
附    表    伍：
編號：
一、扣案之禁藥（亦屬第二級毒品）甲基安非他命一包（指在一
    樓地板查扣者，警秤毛重二點０公克）。
二、扣案之禁藥甲基安非他命一包（指在二樓查扣者，警秤毛重
    一點一０公克）。
三、扣案之禁藥甲基安非他命一包（指在二樓查扣者，警秤毛重
    ０點八五公克）。
